臺灣臺北地方法院刑事判決　　　　　　 93年度易緝字第215號
公　訴　人　臺灣臺北地方法院檢察署檢察官
被　　　告　乙○○
上列被告因詐欺案件，經檢察官提起公訴（91年度偵字第7615號）
，本院判決如下：
    主    文
乙○○意圖為自己不法之所有，以詐術使人將本人之物交付，處
有期徒刑陸月，如易科罰金，以佰元折算壹日。
    事    實
一、乙○○係大陸地區人士，前因與臺灣人民趙崇信結婚而申請
    來臺，於民國90年10月間，乙○○與於行政院國軍退除役官
    兵輔導委員會臺北榮民總醫院（起訴書誤載為臺北市榮民總
    醫院）擔任清潔工之丙○○相識，二人並進而交往，且因情
    投意合而決定結婚。乙○○遂先於90年12月18日與趙崇信離
    婚。後於90年12月18日至91年1 月21日間之某日，乙○○基
    於為自己不法所有之意圖，在不詳地點向丙○○謊稱結婚需
    要花費且希望有養老金等，使丙○○不疑有他而陷於錯誤，
    並於91年1 月21日至臺北市中山區○○○路台北銀行（現已
    更名為台北富邦銀行）總行營業部內，由其所有之帳戶內（
    帳號為000000000000 號），匯出新臺幣（下同）500萬元至
    乙○○中興商業銀行內湖分行之帳戶（乙○○之帳號為0000
    00000000）而交付之。後因為乙○○旋於同月23日委由不知
    情之張朝孟在前揭中興商業銀行匯出美金10萬元（當時匯率
    為美金1：新臺幣35.1 ）至大陸地區，且避不見面，丙○○
    始知受騙。
二、案經丙○○訴由臺北市政府警察局中山分局報請臺灣臺北地
    方法院檢察署檢察官偵查起訴。
    理    由
一、訊據被告乙○○對於有於右揭時地收受告訴人丙○○所匯50
    0 萬元一情固予坦承，惟矢口否認有何詐欺之情，辯稱其並
    未對告訴人施用詐術，是告訴人原本要與其結婚又因故不與
    其結婚，而其向告訴人所拿取之金錢是結婚要花費及供作養
    老金之用，且後來也把部分金錢返還予告訴人云云。經查：
    本件被告在90年底與告訴人認識後，原已約定要結婚，告訴
    人並因被告稱結婚需要花費及希望有養老金等情，而於91年
    1 月21日至臺北市中山區○○○路台北銀行總行營業部，由
    其所有之帳戶內，匯出500 萬元至乙○○中興銀行內湖分行
    之帳戶，且被告於取得所匯款項後，旋於同月23日委由不知
    情之張朝孟匯出美金10萬元等情，除據證人即告訴人證述明
    確外（見本院91年度易字第741 號卷第18頁至第22頁），復
    有告訴人台北銀行存摺影本、台北銀行入戶電匯申請書代收
    入傳票、被告中興商業銀行存摺影本、臺北銀行營業部便箋
    、中興商業銀行內湖分行91年7月17日（91）興內字第45 號
    函文、中興商業銀行匯款申請書各一份在卷可資佐證（以上
    分見臺灣臺北地方法院檢察署91年度他字第2309號卷第14頁
    至第18頁、本院前揭易字第741號卷第29頁、第37頁、第43
    頁至第44頁），被告對此亦予承認（見本院94年1 月18日審
    判筆錄第3頁至第7頁），此情已足認定。被告雖辯稱向告訴
    人拿取500 萬元之目的是為了結婚要花費及希望有養老金云
    云，惟被告係於91年1月21日收受告訴人500萬元，業如前述
    ，而其復已自承先前與告訴人至本院新店法庭公證處欲辦理
    公證結婚時，因為缺少二位證人，所以並未結婚等語（見本
    院前揭審判筆錄第2 頁），是其既未與告訴人結婚，其所辯
    500 萬元是告訴人給之為了結婚所用及供作養老金云云，顯
    不足採；參以被告自承於91年1月21日收受告訴人500萬元後
    ，在事前未告知告訴人之情形下，旋於2日後（即同月23 日
    ）委由不知情之張朝孟將其中10萬美金（以當時匯率，共計
    為351萬元，見本院前揭易字第741號卷第29頁匯票申請書）
    轉匯至大陸地區（見本院前揭審判筆錄第6頁），倘被告確
    實要以該500萬元供作結婚及日後養老所用，衡情應不可能
    在收到告訴人所交付款項2天後，即在未告知告訴人之情形
    下，將其中7成之金額轉匯至大陸地區；徵諸被告自承在臺
    灣地區與大陸地區間為結婚共僅花費約37萬元（見本院前揭
    審判筆錄第8頁），更足證其所辯該500萬元之目的是為了結
    婚所用及養老金云云，並不足採。是依現存卷內證據，已足
    認定被告係以謊稱結婚需要花費且希望有養老金等詐術，使
    丙○○不疑有他而陷於錯誤並進而交付500萬元。從而本件
    事證明確，被告犯行已堪認定。
二、核被告所為，係犯刑法第339條第1項詐欺取財罪。爰審酌被
    告詐欺所得之數額、現已償還告訴人185 萬元之現金及39萬
    3千元之人民幣（償還現金之部分見前揭易字第741號卷第5
    頁；人民幣部分見該卷第59頁證明書）、對告訴人身心所造
    成之傷害及其他一切情狀，量處如主文所示之刑，並諭知易
    科罰金之折算標準，以示懲儆。
三、另當事人聲請調查之證據，其待證事實已臻明確無再調查之
    必要者，係不必要之證據，刑事訴訟法第163條之2定有明文
    。本件檢察官雖請求再傳喚證人即告訴人，然本件事證由卷
    內資料所示，已臻明確，是檢察官該聲請調查之證據，顯屬
    不必要之證據，自無調查之必要，併此敘明。
據上論斷，應依刑事訴訟法第299條第1項前段，刑法第339條第1
項、第41條第1項前段，罰金罰鍰提高標準條例第1條前段、第2
條，判決如主文。
本案經檢察官甲○○到庭執行職務
中　　華　　民　　國　　94　　年　　2 　　月　　1 　　日
                  刑事第十四庭審判長法  官  吳靜怡
                                    法  官  孫萍萍
                                    法  官  吳冠霆
上正本證明與原本無異。
如不服本判決，應於判決送達後十日內向本院提出上訴狀（應抄
附繕本）。告訴人或被害人如對於本判決不服者，應具備理由請
求檢察官上訴，其上訴期間之計算係以檢察官收受判決正本之日
期為準。
                                    書記官  楊文祥
中　　華　　民　　國　　94　　年　　2 　　月　　2 　　日
附錄法條：刑法第339條
中華民國刑法第339條
 (普通詐欺罪)
意圖為自己或第 3 人不法之所有，以詐術使人將本人或第 3 人
之物交付者，處五年以下有期徒刑、拘役或科或併科1000元以下
罰金。
以前項方法得財產上不法之利益或使第 3 人得之者，亦同。
前二項之未遂犯罰之。
